【裁判字號】    99,訴,2618
【裁判日期】    991222
【裁判案由】    重傷害
【裁判全文】
臺灣臺中地方法院刑事判決              99年度訴字第2618號
公  訴  人  臺灣臺中地方法院檢察署檢察官
被      告  劉仁義
指定辯護人  本院公設辯護人賴忠杰
上列被告因重傷害案件，經檢察官提起公訴（99年度偵字第8535
號），本院判決如下：
    主    文
劉仁義使人受重傷，未遂，處有期徒刑壹年陸月，緩刑參年。
    犯罪事實
一、劉仁義與陳晃級均係設於臺中縣清水鎮○○里○○路65之8
    號騰煬機械鈑金廠員工，二人平日時因工作問題發生口角，
    致劉仁義心生怨懟。陳晃級於民國98年11月13日下午4時許
    ，在騰煬機械鈑金廠內，復因質疑劉仁義未將工廠內之鐵管
    排列整齊，致其無法工作，雙方再生爭執，陳晃級先拾起鐵
    管舉至頭胸部位，擲向劉仁義站立處，劉仁義見狀積怨難消
    ，一時氣憤，其預知以鐵管毆擊人之頸部，足以使人之身體
    機能受有重大不治或難治之傷害，竟基於縱若因此使陳晃級
    受重傷害，亦不違背其本意之不確定故意，快速衝向陳晃級
    ，並於途中拾起地上之鐵管1支，朝陳晃級左頸部重擊1下，
    陳晃級未料及劉仁義之攻擊，乃應聲倒下，昏倒在地，受有
    頭部外傷併腦震盪、第二頸椎線狀骨折之傷害。詎劉仁義見
    陳晃級遭其重擊倒在地上，猶手持鐵管往陳晃級之頸部壓制
    ，口中猶喃喃自語「怎樣，現在要怎樣」等語，前開景象適
    為亦在工廠工作同事鄭榮仁、鄭榮德目擊，鄭榮仁乃將劉仁
    義手持之鐵管撥開，扶起陳晃級並檢視其傷勢，鄭榮德則與
    劉仁義對峙，預防劉仁義與陳晃級再起衝突。嗣幸因騰煬機
    械鈑金廠負責人黃其鶴緊急將陳晃級送醫即時救治，始未生
    重傷害之結果。
二、案經陳晃級訴由臺灣臺中地方法院檢察署檢察官偵查起訴。
    理    由
一、按被告以外之人於偵查中向檢察官所為之陳述，除顯有不可
    信之情況者外，得為證據；又被告以外之人於審判外之陳述
    ，雖不符刑事訴訟法第159條之1至第159條之4之規定，而經
    當事人於審判程序同意作為證據，法院審酌該言詞陳述或書
    面陳述作成時之情況，認為適當者，亦得為證據；當事人、
    代理人或辯護人於法院調查證據時，知有刑事訴訟法第159
    條第1項不得為證據之情形，而未於言詞辯論終結前聲明異
    議者，視為有前項之同意，刑事訴訟法第159條之1第2項、
    第159條之5分別定有明文。查本件告訴人陳晃級、證人鄭榮
    仁、鄭榮德於偵查中之供述，被告劉仁義及辯護人對其證據
    能力方面均不予爭執，亦未於言詞辯論終結前聲明異議，本
    院觀察各該供述證據作成之原因、過程及功能，並無顯不可
    信之情況，各該偵查筆錄之製作，復未發現有違法取供情事
    或其他瑕疵，認為均適當得作為證據使用，先予敘明。
二、訊據被告劉仁義對於上揭重傷害未遂犯行坦承不諱，核與證
    人即告訴人陳晃級、證人鄭榮德於偵查、本院審理時，及證
    人鄭榮仁於偵查中供述之情節相符，並有診斷證明書、現場
    監視器錄影光碟、翻拍照片、告訴人劉仁義受傷照片、被告
    持之毆擊告訴人劉仁義之鐵管照片附卷可稽。且卷附之現場
    監視錄影光碟經本院勘驗結果為：1、畫面起始時間2009﹒1
    1﹒13-10：25：57（此係監視器內鍵時間，非真正案發時間
    ），畫面中著黃色上衣者為被告，黑色上衣者為告訴人，二
    人均在距監視器較遠處廠房內（後門處）工作。2、2009﹒1
    1﹒13-10：35，有一貨車倒車進入後門裝卸貨物。3、2009
    ﹒11﹒13-11：03，貨車駛離廠房，被告隨後走出後門。4、
    2009﹒11﹒13-11：06，被告自前門進入廠房，未久又走出
    前門，從後門進入廠房（整理地上物）5、2009﹒11﹒13-11
    ：13，被告走出後門。6、2009﹒11﹒13-11：14，被告從前
    門進入廠房，徒步走至距告訴人不遠處（被告穿著黑色鞋子
    ）7、2009﹒11﹒13-11：15：07，告訴人雙手拿起一反光長
    條物品，舉至頭胸處（動作不明）。8、2009﹒11﹒13-11：
    15：08，被告衝向告訴人，並彎腰拾起長條狀物品，由上往
    下斜揮向站立之告訴人頭頸處，告訴人倒地，有本院99年10
    月25日審判筆錄在卷佐憑，足徵被告之自白供述與事實相符
    。本件事證明確，被告上揭重傷害犯行已堪認定。至於告訴
    人於案發前雙手拿起長條物品舉至頭胸部位之後續動作，經
    本院送請內政部警政署刑事警察局擷取影像，以Adobe Phot
    oshop軟體處理結果，雖因原始圖像過於模糊且所原始資訊
    不足，難以判讀，有該局99年11月8日刑鑑字第0990154022
    號函在卷足參，但依告訴人所述其案發前在整理鐵管，不記
    得有無將該鐵管朝被告丟擲出去等語，並參酌告訴人將該鐵
    管舉至頭胸處，不似整理動作，而告訴人當時適與被告因整
    理鐵管一事發生爭執之情，應可認定告訴人將鐵管舉至頭胸
    部位後，係丟擲向被告站立處，惟以被告於案發前穿著安全
    鞋及告訴人舉起鐵管之動作用力不大等情觀之，亦難認被告
    受有右腳拇指挫裂傷，係告訴人丟擲鐵管所致（較有可能係
    被告快速衝向告訴人時，其穿著之鞋子脫落碰擊地上物所致
    ）。另被告當時既因告訴人投擲舉動，積怨難消，一時氣憤
    ，快速衝向告訴人，並於途中隨手拾起地上之鐵管擊向告訴
    人，時間甚為短促，應僅具重傷害之不確定故意，難認有明
    確之重傷害犯意，附此說明。
三、被告雖主張其為正當防衛，惟按刑法第23條前段規定正當防
    衛，不罰之違法阻卻事由，係以行為人對於現時不法之侵害
    ，本乎防衛自己或他人之權利意思，在客觀上有時間之急迫
    性，並實施反擊予以排除侵害之必要性，且其因而所受法益
    之被害，亦符合相當性之情形，予以實施防衛行為，始稱相
    當。本件被告雖因工作問題與告訴人發生爭執，告訴人並先
    拾起鐵管擲向被告站立處，但告訴人係將鐵管舉至頭胸部位
    擲出，用力不大，且未造成傷害，嚇阻意味濃厚，其將鐵管
    擲出後，即站立原處，未有其他繼續侵害被告之舉動，被告
    此時快速衝向告訴人，並拾起地上之鐵管朝告訴人頸部重擊
    ，客觀上並無時間之急迫性及排除侵害之必要性，亦無權利
    可供防衛，所為難謂與刑法上正當防衛要件相符，其主張正
    當防衛，尚非可採。
四、核被告所為，係犯刑法第278條第3項、第1項之使人受重傷
    未遂罪。被告已著手於上揭重傷害犯行之實行而不遂，為未
    遂犯，應依刑法第25條第2項規定減輕其刑。又刑法第59條
    規定犯罪之情狀可憫恕者，得酌量減輕其刑，所謂犯罪之情
    狀，與刑法第57條規定科刑時應審酌之一切情狀，並非有截
    然不同之領域，於裁判上酌減其刑時，應就犯罪一切情狀（
    包括第57條所列舉之10款事項），予以全盤考量，審酌被告
    犯罪有無可憫恕之事由（即有無特殊之原因與環境，在客觀
    上足以引起一般人同情，以及宣告法定低度刑，是否仍嫌過
    重等），以為判斷。本件被告與告訴人同任職於騰煬機械鈑
    金廠，平日即相處不睦，二人於上揭時地，復因工作問題發
    生爭執，係告訴人先撿拾鐵管擲向被告站立處，被告一時氣
    憤，始快速衝向告訴人，並拾起地面鐵管重擊告訴人，與一
    般預謀犯罪之情節有別，對法益侵害之程度較輕，致罹最輕
    本刑有期徒刑五年之重罪，在客觀上足以引起一般人之同情
    ，本院認依未遂犯之規定減輕其刑後再科以最低度刑仍嫌過
    重，另依刑法第59條規定酌減其刑，並遞減之。爰審酌被告
    並無任何前科紀錄，有臺灣高等法院被告前案紀錄表附卷可
    考，其與告訴人因工作問題迭生爭執，未能謹慎處理自己情
    緒，一時失控，撿拾鐵管朝告訴人左頸部重擊，殊值非難，
    告訴人因此受有頭部外傷併腦震盪、第二頸椎線狀骨折之傷
    害，被告事後坦承上情，深表悔悟，並與告訴人達成和解，
    賠償告訴人新台幣20萬元，取得告訴人諒宥（見本院99年11
    月8日訊問筆錄），犯後態度良好等一切情狀，處以如主文
    所示之刑。末查被告未曾因故意犯罪受有期徒刑以上刑之宣
    告，因一時失慮，致觸刑章，事後已深表悔悟，並賠償告訴
    人損害，取得諒宥，其經此偵審程序，應知所警惕，信無再
    犯之虞，本院認所宣告之刑，以暫不執行為適當，併予宣告
    緩刑三年，以啟自新。至於被告犯罪所用之鐵管1支，並非
    違禁物，且非被告所有，不得諭知沒收。
據上論斷，應依刑事訴訟法第299條第1項前段，刑法第278條第3
項、第1項、第25條第2項、第59條、第74條第1項第1款，判決如
主文。
本案經檢察官王淑月到庭執行職務。
中    華    民    國    99    年    12    月    22    日
                  刑事第六庭  審判長法  官  鍾堯航
                                    法  官  郭德進
                                    法  官  黃佩韻
以上正本證明與原本無異。
如不服本判決應於收受判決後10日內向本院提出上訴書狀，並應
敘述具體理由；其未敘述上訴理由者，應於上訴期間屆滿後20日
內向本院補提理由書（均須按他造當事人之人數附繕本）「切勿
逕送上級法院」。
                                    書記官  吳淑願
中    華    民    國    99    年    12    月    22    日
附錄本案論罪科刑法條全文
刑法第278條：
使人受重傷者，處五年以上十二年以下下有期徒刑。
犯前項之罪因而致人於死者，處無期徒刑或七年以上有期徒刑。
第一項之未遂犯，罰之。

司法院資訊處製作；財團法人民間司法改革基金會備份。
